【裁判字號】    95,易,1714
【裁判日期】    950802
【裁判案由】    贓物
【裁判全文】
臺灣臺中地方法院刑事判決              95年度易字第1714號
公  訴  人  臺灣臺中地方法院檢察署檢察官
被      告  戊○○
                    （現於臺灣臺中戒治所執行強制戒治中）
上列被告因贓物案件，經檢察官提起公訴（95年度偵字第10862
號），本院判決如下：
    主    文
戊○○連續收受贓物，處有期徒刑捌月。
    犯罪事實
一、戊○○明知丙○○（業經本院以九十五年度訴字第九八八號
    【下簡稱前案】判處其搶奪罪有期徒刑三年，經檢察官提起
    上訴後由臺灣高等法院臺中分院審理中）於民國九十四年十
    二月二十四日，在其位於臺中縣外埔鄉○○路三九九巷十一
    號租處同時所交付之如附表編號一、二所示行動電話二支，
    及於同年月三十一日，在其位於彰化縣溪州鄉○○村○○路
    一百七十號住處所交付之如附表編號三所示行動電話一支，
    均屬丙○○與蔡木海（經本院以前案判處有期徒刑二年四月
    ）共同搶奪後所得之贓物（被害人如附表所示），竟仍知情
    為贓予以收受，除將如附表編號一、二所示行動電話二支留
    供己用外，編號三所示行動電話則無償交付不知情之友人廖
    建發使用。嗣於九十五年一月二十三日十時許，在戊○○位
    於彰化縣溪州鄉○○村○○路一百七十號住處為警查扣上開
    編號一、二所示行動電話二支，並循線於廖建發處起獲編號
    三所示行動電話一支（以上並均業已發還如附表所示丁○○
    等人）。
二、案經臺灣臺中地方法院檢察署檢察官自動檢舉，偵查起訴。
    理    由
一、訊據被告戊○○固直承於上開時地自證人丙○○處收受上開
    行動電話三支等情無誤，惟矢口否認有何收受贓物犯行，辯
    稱：丙○○交付行動電話予伊時，伊根本不知道行動電話是
    他行搶得來的，當時伊雖然有懷疑可能是來路不明贓物，但
    因為丙○○說是他自己或他朋友的，就信任他而收受，並不
    知道為贓物，因此否認有收受贓物犯行云云。
二、經查：
  (一)被告自證人丙○○處收受如附表所示行動電話三支，均係證
    人丙○○與另案被告蔡木海共同行搶所得，被告並將如附表
    編號三所示行動電話一支免費提供廖建發使用等情，業據證
    人丙○○、蔡木海於本院前案審理時供認無誤，核與被害人
    甲○○、乙○○及證人洪偉志（丁○○之夫）、廖建發於警
    詢時陳述情節相符，復有贓物認領保管單、現場相片、本院
    前案判決書二份在卷可參，足見如附表所示行動電話三支均
    係證人丙○○與另案被告蔡木海共同行搶後所得之贓物甚明
    。
  (二)被告雖否認知情為贓而予收受，惟證人丙○○於本院九十五
    年七月十九日審理時，業已具結後證稱：伊與被告係在九十
    四年十二月中旬行搶，其後改與另案被告蔡木海共同行搶，
    伊與被告於九十四年十二月中旬行搶之該件有搶得行動電話
    ，應該是交給被告，再由被告交予吳福文使用，其後搶得如
    附表所示行動電話三支，也都是交給被告使用，伊應該有說
    要請他脫售之類的話，但並沒有告訴被告說是伊或伊朋友的
    行動電話，因為被告從頭到尾都知道這是伊與蔡木海行搶得
    來的；伊與蔡木海去行搶時，被告都知道，當時伊等沒有錢
    買毒品，伊才與蔡木海去行搶，加上伊與被告也有一同搶過
    ，故被告應該知道行動電話是搶來的，後來被告將如附表編
    號三所示行動電話無償交予廖建發使用，伊也知道；在伊與
    蔡木海與被告行搶的那段時間，有共同住在被告位於臺中縣
    外埔鄉○○路三九九巷十一號租處，因為伊吸毒沒錢才去搶
    ，被告也是因為吸毒沒錢才與伊一同行搶；伊有使用一支行
    動電話，後來該行動電話也掉了，被告也知道等詞歷歷（參
    本院卷第三三頁至第四０頁）。與其於九十五年二月十四日
    前案警詢時供稱：「（你為何要將所搶得行動電話交給戊○
    ○？）因為戊○○需要而我又用不到這麼多行動電話」、「
    （戊○○是否知道這些行動電話是你搶奪得來？）他知道」
    （參九十五年度偵字第二九三九號卷第五七頁）等語相符。
    雖證人丙○○於本院前案審理時否認被告知情上開行動電話
    俱屬贓物而予收受一情，惟此係因被告不願坦承贓物之罪名
    ，始要證人丙○○配合為否認之說詞使然，此由其於本院九
    十五年七月十九日審理時，證稱：「他應該知道（是伊搶來
    的）。偵訊及本院前案時他有說贓物罪他不承認，要我配合
    他說沒有告訴他是搶來的供詞」（參本院卷第三九頁）可明
    ，亦為當場聽聞其證述內容之被告所不否認。益徵證人丙○
    ○於本院審理時所為上開證述內容，並非憑空杜撰，而堪予
    採信。
  (三)況且，被告與證人丙○○確實於九十四年十二月中旬共同行
    搶被害人賴卉嫻所有財物，內有行動電話一支，由被告取走
    後交由吳福文使用等情，被告並因此遭本院以前案判處有期
    徒刑九月確定等節，亦據被告自白在卷，並經證人丙○○坦
    承無誤，核與被害人賴卉嫻、證人吳福文於警詢時陳述情形
    相符，並有贓物認領保管單、照片等件附於前案及前案判決
    書一份為據。而被告自丙○○處收受如附表所示行動電話三
    支，俱在其與丙○○共同行搶之後，其當知丙○○並無何資
    力可購買如附表所示之行動電話。且丙○○原使用中之行動
    電話業已遺失，何以丙○○要捨該三支行動電話不用，反而
    要將之交付被告使用，顯有違常情。而被告、丙○○及蔡木
    海均有施用毒品前科，亦據本院前案認定屬實，丙○○因無
    資力購買毒品才行搶，為被告所明知，被告亦係因為沒錢才
    與丙○○一同去行搶，而丙○○卻可在短短四日之期間內即
    先後交付行動電話三支予被告，任何一稍具常識者處在被告
    當下之情況，應可清楚知悉丙○○所交付之行動電話係屬其
    搶奪而來之贓物至明。此由被告於九十五年一月二十三日警
    詢時陳稱：「（丙○○於何時、何地拿行動電話給你？）是
    於九十四年十二月中旬，在我工作租屋處臺中縣外埔鄉○○
    路三九九巷十一號，前後陸續共拿五支行動電話給我」、「
    （丙○○之行動電話來源為何？）這些行動電話是他搶奪來
    的」、「（你如何知道該行動電話是丙○○搶奪而來的？）
    原本我不知道，後來丙○○有親口告訴我該行動電話是他搶
    奪而來的」、「（丙○○有無告訴你，他於何時、何地犯搶
    奪案？）其中他有告訴我他在臺中縣大甲鎮犯搶奪案」等語
    可明。被告既在短短四日內之不同時間收受如附表所示行動
    電話三支，於該段期間內復與丙○○、蔡木海朝夕相處，豈
    有不知該等行動電話均為其等共同行搶所得，益見被告前開
    所辯不知為贓，顯與事實不符，為本院所不採。
  (四)本件事證業臻明確，被告犯行至堪認定。
二、核被告所為，係犯刑法第三百四十九條第一項之收受贓物罪
    。又被告行為後，刑法第五十六條連續犯之規定業於九十四
    年一月七日修正通過刪除，並於九十五年七月一日施行，則
    被告之犯行因行為後新法業已刪除連續犯之規定，雖非犯罪
    構成要件之變更，但顯已影響行為人刑罰之法律效果，自屬
    法律有變更，依新法第二條第一項規定，比較新、舊法結果
    ，仍應適用較有利於被告之行為時法律即舊法論以連續犯（
    最高法院九十五年第八次刑事庭會議決議參照）。被告所犯
    先後二次收受贓物之犯行（至被告同時一次收受如附表編號
    一、二所示行動電話，則僅論以單純一罪），均時間緊接，
    手段相同，所犯基本構成要件復均相同，顯均係基於概括犯
    意反覆為之，依修正前刑法第五十六條規定論以一罪，並依
    法加重其刑。爰審酌被告自八十二年起即有多次違反肅清煙
    毒條例、麻醉藥品管理條例及毒品危害防制條例等犯行，有
    臺灣高等法院被告前案紀錄表一紙可參，雖因接續執行結果
    不構成累犯，然素行不佳，於前案審理期間、嗣後檢察官主
    動偵辦時均未能坦承犯行，耗費司法資源，於本院行準備程
    序、審理時復均未能坦白認錯，不知悔悟，顯仍無悔改之意
    ，暨考以上開行動電話均為被害人等人順利領回，其等損失
    尚得彌補等一切情狀，量處如主文所示之刑。
據上論斷，應依刑事訴訟法第二百九十九條第一項前段，刑法第
二條第一項前段、第三百四十九條第一項，修正前刑法第五十六
條，罰金罰鍰提高標準條例第一條前段，判決如主文。
中    華    民    國    95    年    8     月    2     日
                  刑事第三庭    審判長法  官  張靜琪
                                      法  官  吳進發
                                      法  官  賴妙雲
上正本證明與原本無異。
如不服本判決，應於送達後十日內向本院提出上訴狀（須附繕
本），上訴於台灣高等法院台中分院。
                                      書記官  孫曉鳳
中    華    民    國    95    年    8     月     2    日
附錄論罪科刑法條
刑法第三百四十九條第一項
第  349 條  收受贓物者，處三年以下有期徒刑、拘役或五百元
            以下罰金。
            搬運、寄藏、故買贓物或為牙保者，處五年以下有
            期徒刑、拘役或科或併科一千元以下罰金。
            因贓物變得之財物，以贓物論。


司法院資訊處製作；財團法人民間司法改革基金會備份。
